臺灣高雄地方法院民事裁定　　　　　　　　111年度法字第5號
聲　請　人　楊慶煜　


相　對　人　財團法人國立高雄應用科技大學文教基金會

上列聲請人聲請變更財團法人國立高雄應用科技大學文教基金會
捐助章程，本院裁定如下：
    主  文
財團法人國立高雄應用科技大學文教基金會捐助章程第六條，准
予變更如附件「修正條文」欄所示。
其餘聲請駁回。
聲請程序費用新臺幣壹仟元由聲請人負擔。
    理  由
一、聲請意旨略以：聲請人為相對人之董事長，相對人前於民國
    83年3 月11日報經教育部核備設立，並經本院於83年3 月16
    日核發法人登記證書在案。茲因捐助章程所定之組織不完全
    ，或重要管理方法不具備，經相對人110 年8 月27日第9 屆
    第5 次董事暨監察人聯席會議決議修訂原章程計2 條如附件
    所示，爰依法請求裁定准予變更捐助章程等語。
二、按財團之組織及其管理方法，由捐助人以捐助章程或遺囑定
    之。捐助章程或遺囑所定之組織不完全，或重要之管理方法
    不具備者，法院得因主管機關、檢察官或利害關係人之聲請
    ，為必要之處分；為維持財團之目的或保存其財產，法院得
    因捐助人、董事、主管機關、檢察官或利害關係人之聲請，
    變更其組織；又法院依民法第62條為必要之處分及第63條變
    更財團之組織前，應徵詢主管機關之意見，民法第62條、第
    63條及非訟事件法第62條前段分別定有明文。是依上開規定
    聲請法院就捐助章程為必要之處分者，以財團之組織不完全
    ，或重要之管理方法不具備為要件，而所謂財團之組織不完
    全者，例如財團內部之董事會或監察人之組織不完全者是；
    所謂重要之管理方法者，例如董監事之任免方式、董事會執
    行事務之決議方法及財團財產之管理方法等是。至財團名稱
    、設立宗旨、業務範圍、目的事業之變更，非屬財團組織有
    關之事項，亦與財團之管理方法無涉，與民法第62條、第63
    條所定得聲請法院為章程之必要處分或變更組織要件不符，
    自不在得聲請之列（最高法院85年台抗字第320 號裁定意旨
    參照）。非屬上述事項之更異，則祇須取得目的事業主管機
    關之許可，即可向法院聲請變更登記，並無聲請法院為裁定
    之必要。
三、經查：
  ㈠聲請人主張其為相對人之董事長，相對人經董事會決議通過
    修訂捐助章程如附件「修正條文」欄所示，爰依法聲請裁定
    為必要之處分等語，業據其提出法人登記證書、董事會會議
    紀錄、原捐助章程、修正後捐助章程、修正條文對照表等文
    件各1 份為證，堪信為真實。本院審酌聲請人聲請變更附件
    「修正條文」欄第6 條部分，係關於董事會組織類別之調整
    ，性質上核屬該財團法人組織重要事項之修正，且其規定與
    該財團法人之設立目的核無相違，與民法有關財團法人之規
    定亦無牴觸，並為維持財團之目的及運作所必要。又本院依
    非訟事件法第62條規定徵詢主管機關即教育部之意見，經該
    部函覆相對人章程變更業經教育部110 年11月5 日臺教社㈢
    字第1100138722號函許可變更在案，有教育部111 年2 月17
    日臺教社㈢字第1110016503號函存卷可參。是本件此部分聲
    請變更捐助章程，尚無不合，應予准許。
  ㈡至附件「修正條文」欄第18條部分，因僅係載明歷次修訂日
    期之沿革，核其內容，非關組織不完全或重要管理方法不具
    備情況，亦與財團法人目的之維持或財產之保存而有變更財
    團組織之必要者無涉，聲請人可依非訟事件法第85條規定，
    向主管機關申請核備後，再向法院登記處辦理變更登記即為
    已足，毋庸向本院聲請裁定變更，故聲請人此部分之聲請，
    於法不合，本院無從准許，應予駁回。
四、依非訟事件法第21條第1 項前段、第24條第1 項，裁定如主
    文。
中    華    民    國   111    年    2     月    22    日
                  民事第五庭  法  官  鄭靜筠
以上正本係照原本作成。
如對本裁定抗告須於裁定送達後10日內向本院提出抗告狀，並繳
納裁判費新台幣1,000元。
中    華    民    國   111    年    2     月    22    日
                              書記官  李方云